【裁判字號】    99,訴,2333
【裁判日期】    991231
【裁判案由】    返還消費借貸款
【裁判全文】
臺灣板橋地方法院民事判決              99年度訴字第2333號
原      告  聯邦商業銀行股份有限公司
法定代理人  李憲章
訴訟代理人  黃博凱
被      告  李濬翔
            李順興
            李美鈴
            李秀美
上列當事人間請求返還消費借貸款事件，經本院於民國99年12月
21日言詞辯論終結，判決如下：
    主  文
被告應連帶給付原告新臺幣伍拾玖萬柒仟貳佰玖拾貳元及自民國
九十八年六月五日起至清償日止，按週年利率百分之五計算之利
息，並自民國九十八年七月五日起至清償日止，逾期在六個月以
內者按上開利率百分之十，逾期超過六個月者按上開利率百分之
二十計算之違約金。
訴訟費用由被告連帶負擔。
    事實及理由
壹、程序方面：
    按當事人得以合意定第一審管轄法院，但以關於由一定法律
    關係而生之訴訟為限。前項合意，應以文書證之，民事訴訟
    法第24條定有明文。經查，本件借款契約書第17條約定，合
    意以臺灣板橋地方法院為第一審管轄法院，是本院就本件訴
    訟自有管轄權。
貳、實體方面：
一、原告主張：緣訴外人上將觀光巴士小客車租賃有限公司（下
    稱上將公司）前於民國95年10月4 日邀同李朝成為連帶保證
    人，向原告借款新臺幣（下同）120 萬元，約定借款期間自
    95年10月4 日起至100 年10月4 日止，共分60個月，按月平
    均攤還本息，利息按年息5%固定計付；遲延繳納時，除仍按
    上開利率計息外，並自逾期日起至清償日止，其逾期在6 個
    月以內者，按上開利率百分之10，逾期超過6 個月者，按上
    開利率百分之20計付違約金。並約定未依約攤還本息時即喪
    失期限利益，債務視為全部到期。詎訴外人上將公司自98年
    6 月5 日起即未依約攤還本息，迭經原告催討，均無效果，
    依上開約定，其債務應視為全部到期，計尚欠597,292 元及
    其利息、違約金迄未清償。而李朝成為上開借款之連帶保證
    人，依法自應連帶負清償責任，惟李朝成已於97年11月19日
    病故，被告等人為李朝成之繼承人，並已繼承其全部遺產，
    依法自應連帶清償上開債務，且經原告催告，仍置之不理。
    爰依法提起本件訴訟等語，並聲明：如主文所示。
二、被告則以：對於系爭借款並無意見，惟原告已將系爭借款當
    時所提供之擔保品即汽車取回，該汽車之車齡才一年多，應
    足以抵償系爭借款，且如有不足清償，原告應通知被告，然
    原告並未通知等語置辯。並聲明：原告之訴駁回。
三、查原告主張訴外人上將公司邀同李朝成為連帶保證人向原告
    借款120 萬元，尚欠597,292 元及其利息、違約金迄未清償
    ，及被告等人已繼承李朝成遺產之事實，已據原告提出與所
    述相符之借款契約書、繳款明細查詢單、戶籍謄本、臺灣宜
    蘭地方法院民事庭98年10月15日宜院瑞民乙字第0980000660
    號函、土地及建物第二類謄本等件為證，且為被告所不爭執
    ，自堪信為真實。
四、被告雖辯稱系爭借款有提供汽車予原告供擔保，原告取回該
    車輛應足以清償積欠原告之債務等語。惟按保證債務之所謂
    連帶，係指保證人與主債務人負同一債務，對於債權人各負
    全部給付之責任者而言，此就民法第272 條第1 項規定連帶
    債務之文義參照觀之甚明。故連帶保證與普通保證不同，縱
    使無民法第746 條所揭之情形，亦不得主張同法第745 條關
    於檢索抗辯之權利；被上訴人並未拋棄為債權擔保之物權，
    自無民法第751 條之適用。又上訴人既係連帶保證人，應與
    主債務人負同一清償責任，而被上訴人對於主債務人就實行
    擔保物權受清償，或起訴請求保證人清償，既得擇一行使，
    則對於與主債務人負同一清償責任之上訴人，自亦得擇一請
    求（最高法院45年台上字第1426號、69年台上字第1924號判
    例參照）。經查，李朝成為系爭借款之連帶保證人，則無先
    訴抗辯權之權利，且原告並未放棄上將公司就系爭借款所設
    定之抵押權，此有99年12月21日言詞辯論筆錄1 件在卷可稽
    ，揆諸前揭說明，被告自得就實行擔保物權或起訴請求保證
    人清償之權利，擇一行使，則原告毋待實行擔保物權後，即
    得請求連帶保證人與主債務人負同一清償責任。再查，李朝
    成已於97年11月19日死亡，被告等人既為李朝成之繼承人，
    且均未向法院聲明拋棄繼承或限定繼承，是被告等人已繼承
    上開保證債務，自應負連帶清償責任。被告上開所辯，即非
    可採。
五、被告雖又辯稱擔保品如有不足清償債務，原告應通知被告，
    然原告並未通知被告云云。惟查，自系爭借款契約書觀之，
    訴外人上將公司未依約償還本金或利息，經原告通知或催告
    後，其所積欠之債務即已視為全部到期，是被告所辯，仍無
    解於渠等繼承李朝成依連帶保證契約所應負之連帶清償責任
    。
六、從而，原告依據連帶保證契約及繼承之法律關係，請求被告
    連帶給付如主文所示之本金及利息、違約金，為有理由，應
    予准許。
七、結論：本件原告之訴為有理由，依民事訴訟法第78條，判決
    如主文。
中    華    民    國    99    年    12    月    31    日
                  民事第三庭    法  官  邱育佩
以上正本係照原本作成
如對本判決上訴，須於判決送達後20日內向本院提出上訴狀
中    華    民    國    99    年    12    月    31    日
                                書記官  彭麗紅

司法院資訊處製作；財團法人民間司法改革基金會備份。
